【裁判字號】    89,易,263
【裁判日期】    890816
【裁判案由】    詐欺
【裁判全文】
臺灣彰化地方法院刑事判決                          八十九年度易字第二六三號
    公  訴  人  臺灣彰化地方法院檢察署檢察官
    被      告  甲○○
右列被告因詐欺案件，經檢察官提起公訴（八十八年度偵字第一一三五三號），本院
判決如左：
    主  文
甲○○無罪。
    理  由
一、公訴意旨略以：被告甲○○意圖為自己不法之所有，於民國（下同）八十八年十
    一月二日中午十二時三十五分許，明知無支付之意願，駕駛車牌號碼ＯＮ─二五
    一五號廂型車一部，至彰化縣員林鎮○○路○段四五六號「乙○○○股份有限公
    司員林加油站」，向該加油站之員工表示欲加注汽油，該加油站員工誤信其將支
    付油資，而陷於錯誤注入價值新台幣（下同）一千零十五元之汽油於該車內，未
    料，甲○○待加油完畢後，旋即開車離去，該加油站員工始知受騙。因認被告涉
    犯刑法第三百三十九條第一項詐欺取財罪嫌。
二、按犯罪事實應依證據認定之，無證據不得推定其犯罪事實；又不能證明被告犯罪
    者，應諭知無罪之判決，刑事訴訟法第一百五十四條、第三百零一條第一項前段
    分別定有明文。並事實之認定，應憑證據，如未能發現相當證據，或證據不足以
    證明，自不能以推測或擬制之方法以為裁判基礎；且認定不利被告之事實，須依
    積極證據，苟積極證據不足為不利於被告事實之認定時，即應為有利於被告之認
    定，更不必有何有利之證據，最高法院三十年上字第八一六號、四十年臺上字第
    八六號判例足資參照。復按刑法第三百三十九條之詐欺罪，必須行為人自始基於
    不法所有之意圖，以詐術使人交付財物，或得財產上不法利益始能構成。至民事
    債務當事人間，因對先發生之債權、債務關係有合理之爭執不明，除有其他積極
    證據證明外，不得以被告不履行後發生已確定之債務，作為抗辯在前發生之債務
    爭執狀態，推定被告自始即對後發生之債有不法所有之意圖而施用詐術以取財或
    得利，先予敘明。本件公訴人認被告涉犯詐欺取財犯行，係以被告於警訊中坦承
    犯行，核與前揭加油站站長丙○○於偵查中及警訊時指述情節相符為論據。
三、訊據被告甲○○，固坦承前揭加油未付款之事實，惟否認有詐欺犯行，辯稱，伊
    當天去加油並在加油站附設的洗車機洗車，洗完後發現車子後方有受損，要求加
    油站賠償，加油站說是伊的過失不賠，伊才於加完油不付款離去。嗣又折回加油
    站仍不得解決，又離去。伊沒有詐欺，是因為車子受損的問題沒解決，才未付加
    油錢等語。經查，被告當天駕車在前揭加油站附設之洗車機洗車時車輛受損，加
    油中曾反應，由加油站站長丙○○解釋係被告之操作不當所致，加油站不負責，
    請被告繳納加油錢，被告未付款即離去。嗣被告自行折返加油站，站長再解釋洗
    車發生的問題歸洗車，加油的錢請先付，被告不肯接受又離去一情，業據證人丙
    ○○於警、偵訊及本院調查中證述至詳，復有洗車機與車輛相片在卷可憑，且按
    相片中車輛受損鈑復回狀所需費用，依常情估計，當不下於前開加油錢，足見被
    告供述之詞尚非無稽。從而被告以不付加油錢方式要求解決其車輛因洗車受損之
    爭議，衡諸一般社會經驗，殆非無理，復無其他積極證據足認被告於加油之初即
    有詐欺犯意，故揆諸前揭之法條、判例及說明，公訴人所認尚有誤會，本件被告
    犯罪不能證明，應為被告無罪之諭知。
據上論斷，應依刑事訴訟法第三百零一條第一項，判決如主文。
中      華      民      國      八十九      年  八    月    十六   日
                                臺灣彰化地方法院刑事第二庭
                                      法      官    洪  榮  謙
右正本證明與原本無異。
如不服本判決，應於判決送達後十日內向本院提出上訴狀( 須附繕本 )。
告訴人或被害人對於判決如有不服具備理由請求檢察官上訴者，其上訴期間之計算係
以檢察官收受判決正本之日期為準。
                                      法院書記官    梁  高  賓
中      華      民      國      八十九      年      八    月    十九   日


司法院資訊處製作；財團法人民間司法改革基金會備份。
